【裁判字號】    98,裁,1048
【裁判日期】    980430
【裁判案由】    退伍
【裁判全文】
最  高  行  政  法  院  裁  定
                                      98年度裁字第1048號
上  訴  人  甲○○
被 上訴 人  乙○○○○○○○○○○○○
代  表  人  丙○○        送達處所同上
被 上訴 人  國防部空軍司令部
代  表  人  丁○○        送達處所臺北郵政90251附2號信箱
上列當事人間因退伍事件，上訴人對於中華民國97年12月18日臺
北高等行政法院97年度訴字第1847號判決，提起上訴，本院裁定
如下：
    主  文
上訴駁回。
上訴審訴訟費用由上訴人負擔。
    理  由
一、按對於高等行政法院判決之上訴，非以其違背法令為理由，
    不得為之，行政訴訟法第242條定有明文。依同法第243條第
    1項規定，判決不適用法規或適用不當者，為違背法令；而
    判決有同條第2項所列各款情形之一者，為當然違背法令。
    是當事人對於高等行政法院判決上訴，如依行政訴訟法第24
    3條第1項規定，以高等行政法院判決有不適用法規或適用不
    當為理由時，其上訴狀或理由書應有具體之指摘，並揭示該
    法規之條項或其內容；若係成文法以外之法則，應揭示該法
    則之旨趣；倘為司法院解釋或本院之判例，則應揭示該判解
    之字號或其內容。如以行政訴訟法第243條第2項所列各款情
    形為理由時，其上訴狀或理由書，應揭示合於該條項各款之
    事實。上訴狀或理由書如未依此項方法表明，或其所表明者
    與上開法條規定不合時，即難認為已對高等行政法院判決之
    違背法令有具體之指摘，其上訴自難認為合法。
二、本件上訴人對於高等行政法院判決上訴，主張：被上訴人乙
    ○○○○○○○○○○○○函知上訴人人事評審會（下稱人
    評會）所為「不適服現役辦理退伍」之決議，即為司法院釋
    字第430號解釋所指「既係影響軍人身分之存續，損及憲法
    所保障服公職之權利」，原判決不查，據以認定上訴人提起
    本件撤銷訴訟不合法，有違上揭解釋而屬違背法令。又被上
    訴人國防部空軍司令部所述之「處分理由標的」，「張冠李
    戴」嚴重違法，原判決未就上訴人起訴狀所陳：「被上訴人
    國防部空軍司令部違反國防部官兵權益保障委員會所裁定決
    議處分書所述應遵守『誠信原則』、『信賴原則』及應遵守
    適法處分」之明確函令意旨予以審酌，顯有判決不備理由或
    理由矛盾之違背法令等語，為其理由。惟原判決認被上訴人
    乙○○○○○○○○○○○○之人評會依「強化國軍志願役
    軍官、士官、及士兵考核具體作法」規定之不適服現役評審
    程序，所為之「不適服現役辦理退伍」之決議，依服役條例
    施行細則第12條規定，應層報國防部或各司令部核定，在未
    經核定前，尚不對外發生退伍處分之效力，是被上訴人乙○
    ○○○○○○○○○○○民國96年10月12日嘉信字第096000
    7269號函通知上訴人人評會決議其不適服現役退伍之結果，
    並說明上訴人如針對審議結果有異議，可於30日內，提出書
    面再審議，如於30日內未提出者，視為認同權責單位之決議
    ，不得再提出申請再審議；核其通知，並非行政處分，僅係
    有關其內部人事管理程序之階段通知，上訴人對該通知，提
    起本件撤銷訴訟，乃不合法。再按服役條例第15條第5款所
    規定「經人評會考核不適服現役者」之「不適服現役」係屬
    不確定法律概念，即係賦予該管行政機關相當程度之判斷餘
    地，除其判斷有恣意濫用及其他違法情事，行政法院應尊重
    行政機關所為合法性之判斷。上訴人94年度考績，因向地下
    錢莊貸款之違紀情事，而經考列丙上確定。嗣上訴人復因職
    棒簽賭案為臺灣嘉義地方法院於95年12月8日以95年嘉簡字
    第1594號刑事判決判處罰金新臺幣1萬元確定。被上訴人空
    軍司令部前經被上訴人乙○○○○○○○○○○○○人評會
    考評上訴人「不適服現役退役」決議，前已以95年6月12日
    空管字第950006242號令核定上訴人不適服現役退伍，並於
    95年6月30日零時生效，未據上訴人就該退伍令提起行政爭
    訟。雖被上訴人乙○○○○○○○○○○○○再審議人評會
    有關上訴人「不適服現役」之評審決議，其後經國防部國軍
    官兵權保會決議撤銷，然亦據被上訴人乙○○○○○○○○
    ○○○○重新按上述具體作法有關不適服現役評審程序，召
    開三級評鑑人評會，經上訴人及單位主管之列席，逐級藉上
    訴人主考官對上訴人之綜合評定，審酌上訴人為國軍領導幹
    部以身觸法，嚴重違反軍紀，對基層士官兵影響甚鉅，且整
    體考評其品德、操守均未達軍中要求，平時在營亦無特殊績
    效等事項具體指明及討論，仍經上訴人所屬中隊、空軍第四
    修護補給大隊暨被上訴人乙○○○○○○○○○○○○人評
    會迭為上訴人不適服現役辦理退伍之決議，則被上訴人國防
    部空軍司令部再據該人評會針對上訴人上述向地下錢莊借貸
    及職棒簽賭案等違紀過錯及平時在營表現具體討論，在無具
    體事實證明其表現優異情形下，而為上訴人不適服現役之決
    議，另以96年10月24日空管字第0960011776號令核定上訴人
    不適服現役退伍，溯自95年6月30日零時生效，補正被上訴
    人乙○○○○○○○○○○○○上述人評會再審議決議嗣經
    國防部國軍官兵權保會撤銷之瑕疵，尚難認有何恣意或不符
    法定程序之違法情事，即無不合。而被上訴人國防部空軍司
    令部就下級機關有關不適服現役考核之人評會結果，在經其
    核定前，下級機關之人評會結果均只是內部決定之過程，尚
    未確定，對受評人而言，自無何信賴利益之存在；故被上訴
    人乙○○○○○○○○○○○○縱經被上訴人國防部空軍司
    令部指示後重開人評會，亦無一事不再議或有違誠信、信賴
    原則之問題等語，業已於理由中詳予論斷。上訴意旨雖以原
    判決違背法令為由，惟核其上訴理由，乃就原判決業已詳為
    論駁事項再事爭執，並對原審認定事實、取捨證據之職權行
    使指摘其不當，而非具體表明合於不適用法規、適用法規不
    當、或行政訴訟法第243條第2項所列各款之情形，難認對該
    判決之如何違背法令已有具體之指摘，應認其上訴為不合法
    。
三、據上論結，本件上訴為不合法，依行政訴訟法第249條第1項
    前段、第104條、民事訴訟法第95條、第78條，裁定如主文
    。
中    華    民    國    98    年    4     月    30    日
                    最高行政法院第四庭
                        審判長法官  劉  鑫  楨
                              法官  吳  慧  娟
                              法官  黃  淑  玲
                              法官  劉  介  中
                              法官  曹  瑞  卿
以  上  正  本  證  明  與  原  本  無  異
中    華    民    國    98    年    5     月    1     日
                              書記官  王  史  民


司法院資訊處製作；財團法人民間司法改革基金會備份。
